臺灣高等法院刑事判決　　　　　　　　94年度上訴字第2075號
上　訴　人
即　被　告　甲○○
上列上訴人因毒品危害防制條例案件，不服臺灣臺北地方法院94
年度訴字第312號，中華民國94年6月7日第一審判決（起訴案號
：臺灣臺北地方法院檢察署94年度偵字第301號，併辦案號：臺
灣板橋地方法院檢察署94年度毒偵字第1574號），提起上訴，本
院判決如下：
    主  文
上訴駁回。
    犯罪事實
一、甲○○基於施用第一級毒品海洛因（下稱海洛因）之概括犯
    意及施用第二級毒品安非他命（下稱安非他命）之犯意：
  (一)先於民國（下同）九十三年十月二十六日某時，在其當時位
    於臺北縣中和市○○路六七號二樓之住處內施用海洛因及安
    非他命各一次。嗣因警於九十三年十月二十七日二十二時三
    十分許，至臺北市○○區○○路三七０巷四九號二樓甲○○
    之友人王志和家中實施搜索，在王志和房間內扣得王志和所
    有如附表所示之海洛因八包、安非他命四包，且扣得亦為王
    志和所有之注射針筒十九支、吸食器二組、酒精燈一組、電
    子磅秤一組、殘渣袋十二個、分裝袋八十四個等物，適甲○
    ○在場，經徵得甲○○之自願性同意後，由警採集其尿液送
    驗發現有嗎啡陽性反應及安非他命陽性反應，而知上情。甲
    ○○旋為警解送臺灣臺北地方法院檢察署（下稱臺北地檢署
    ）檢察官複訊，由檢察官諭知飭回；
  (二)甲○○為臺北地檢署檢察官飭回後，猶未中斷其施用海洛因
    之概括犯意，復於九十三年十一月十一日某時，在其臺北縣
    中和市前開住處內施用海洛因一次。嗣因警於九十三年十一
    月十二日十七時五十分許，持原審法院法官所簽發之搜索票
    至臺北市○○區○○街二０二號二樓內實施搜索，在該處扣
    得李明鴻所有之海洛因五包、注射針筒十七支（已由臺灣板
    橋地方法院分別諭知沒收銷燬、沒收，詳後述）、真實姓名
    年籍不詳綽號「大明」者所有之吸食器一組、藥鏟一支等物
    ，適甲○○在場，經徵得甲○○之自願性同意後，由警採集
    其尿液送驗發現有嗎啡陽性反應，而知上情。
二、案經臺北市政府警察局松山分局移送臺北地檢署檢察官偵查
    起訴（前述一之(一)部分）及由臺北市政府警察局中山分局移
    送臺北地檢署呈請臺灣高等法院檢察署核轉臺灣板橋地方法
    院檢察署（下稱板橋地檢署）檢察官移送原審法院併辦（前
    述一之(二)部分）。
    理    由
壹、證據之認定：
　上揭犯罪事實一之(一)、(二)部分，關於被告甲○○於二次查獲當
  日為警所採集尿液，分別經送臺灣尖端先進生技醫藥股份有限
  公司檢驗結果呈安非他命、嗎啡陽性反應及嗎啡陽性反應，有
  該公司出具之濫用藥物檢驗報告二紙在卷可稽（見臺北地檢署
  九十四年度毒偵字第三０一號卷第四頁、九十三年度核退字第
  六九０六號卷第十九頁），而被告對於前開犯罪事實亦於原審
  坦承不諱（見原審九十四年五月十二日審判筆錄），是依可做
  為補強證據之前開臺灣尖端先進生技醫藥股份有限公司所出具
  之濫用藥物檢驗報告，已足資擔保被告於原審審理時所為之上
  開任意性自白具有相當程度之真實性，而得使本院確信被告前
  述自白之犯罪事實確屬真實，從而依刑事訴訟法第一百五十六
  條第一項「被告之自白，非出於強暴、脅迫、利誘、詐欺、疲
  勞訊問、違法羈押或其他不正之方法，且與事實相符者，得為
  證據。」及第二項「被告或共犯之自白，不得作為有罪判決之
  唯一證據，仍應調查其他必要之證據，以察其是否與事實相符
  。」規定，本院自得依被告前述自白及各該補強證據認定被告
  確有為施用第一級毒品及施用第二級毒品之犯行，本件事證明
  確，被告之犯行堪以認定。
貳、論罪科刑之法律適用：
　一、按海洛因、安非他命各為毒品危害防制條例第二條第二項
  　　第一、二款所明定之第一、二級毒品，則核被告所為，係
    　犯毒品危害防制條例第十條第一項之施用第一級毒品罪及
      同條例第十條第二項之施用第二級毒品罪。被告先後二次
      施用海洛因之行為，時間緊密，犯意概括，所犯構成要件
      相同，為連續犯，依刑法第五十六條規定，以連續施用第
      一級毒品一罪論，並加重其刑。其所犯上開連續施用第一
      級毒品罪及施用第二級毒品罪二罪間，犯意各別，構成要
      件互異，應分論併罰。被告施用海洛因、安非他命前持有
      海洛因、安非他命之低度行為，為其施用之高度行為所吸
      收，不另論罪。
  二、查被告前於(一)八十七年間因施用毒品案件，經送觀察、勒
      戒後，因有繼續施用毒品之傾向，經原審法院以八十七年
      毒聲字第一五四六號裁定令入戒治處所施以強制戒治，於
      八十八年十一月二十二日強制戒治期滿執行完畢，由臺北
      地檢署檢察官於八十九年一月二十四日以該署八十九年度
      戒毒偵字第三０號不起訴處分書為不起訴之處分；又於(二)
      九十年一月間，因施用第一級毒品違反毒品危害防制條例
      案件，經臺北地檢署檢察官向原審法院聲請強制戒治，再
      經原審法院以九十年度毒聲字第一六三七號裁定令入戒治
      處所施以強制戒治，於九十一年十二月二十五日強制戒治
      期滿執行完畢；(三)至其所犯前開(二)之案件，則由本院於九
      十一年八月間判處有期徒刑八月，判決確定後，由檢察官
      指揮發監執行，依檢察官所簽發之執行指揮書記載本應於
      九十二年九月二十二日執行完畢，嗣於九十二年九月十八
      日縮短刑期執行完畢，此有本院被告前案紀錄表一份在卷
      可稽，並經原審法院調閱前開被告所犯前開案件之案卷核
      閱無誤，有被告所犯前開案件之不起訴處分書、裁定書、
      判決書、執行指揮書附原審卷可稽，故被告於其所犯上開
      (三)案件執行完畢後五年以內再犯本件有期徒刑以上之上開
      二罪，均為累犯，應依刑法第四十七條規定就其所犯上開
      連續施用第一級毒品罪，遞加重其刑，就其所犯上開施用
      第二級毒品罪，加重其刑。按刑事訴訟法第三百零八條本
      規定，判決書應分別記載裁判之主文與理由；有罪之判決
      書並應記載【事實】，故從來實務見解依最高法院四十六
      年台上字第一二九六號判例所認，在有罪判決書之【事實
      】欄，凡與論罪科刑有關之事項，均應明確記載於有罪判
      決書之【事實】欄，而行為人如有刑法第四十七條所規定
      ，應加重其刑之累犯事由，因此等事由與行為人之科刑有
      關，當然應該在有罪判決書之【事實】欄明確記載，惟刑
      事訴訟法第三百零八條已於九十三年六月二十三日修正為
      ，判決書應分別記載其裁判之主文與理由；有罪之判決書
      並應記載【犯罪事實】，且得與理由合併記載，並於同年
      月二十五日施行，其修正之立法理由乃認為「刑事有罪判
      決所應記載之事實應係賦予法律評價而經取捨並符合犯罪
      構成要件之具體社會事實。爰參考日本刑事訴訟法第三百
      三十五條第一項之立法例，將原條文後段所定『並應記載
      事實』修正為『並應記載犯罪事實』，以臻明確。」，故
      依修正後之該法條規定，有罪判決書形式上之「事實欄」
      自應依修正後之法條規定記載成為「犯罪事實欄」，且行
      為人是否有累犯應加重其刑之事由，因該事由非屬行為人
      之犯罪構成要件，當無庸再記載於判決書之犯罪事實欄，
      對此法院辦理刑事訴訟案件應行注意事項第一四四項亦規
      定－「構成要件以外之其他適用法律事實，例如刑法總則
      之加重或減輕事由，可無須在【犯罪事實】欄中記載。」
      ，故本院對於被告構成累犯應加重其刑之事由，乃未記載
      於本件判決書之犯罪事實欄，僅在理由中載明，應予說明
      ）。
  三、原審認被告事證明確，依毒品危害防制條例第十條第一項
      、第二項、第十八條第一項前段，刑法第十一條、第五十
      六條、第四十七條、第五十一條第五款，並審酌被告前已
      因施用毒品受有一次之觀察勒戒（即前述其所犯第(一)案件
      ）、二次之強制戒治之保安處分（即被告因犯前開(一)、(二)
      之案件），猶不知潔身自愛，惕勵向上，顯未能徹底認識
      毒品對人體之戕害而決心改過，及其智識程度、品行、犯
      罪後尚能坦承犯行，犯後態度良好等一切情狀，認全程到
      庭實行公訴之檢察官就被告連續施用第一級毒品及施用第
      二級毒品部分，分別向原審法院具體求處有期徒刑十月、
      有期徒刑五月，要與被告之犯行相當，爰依公訴人之具體
      求刑，對被告論以連續施用第一級毒品，累犯，處有期徒
      刑拾月。又施用第二級毒品，累犯，處有期徒刑伍月。應
      執行有期徒刑壹年貳月。
  四、關於檢察官於起訴書之犯罪事實欄所記載員警於犯罪事實
      一之(一)之時、地扣得海洛因八包、安非他命四包、注射針
      筒十九支、吸食器二組、酒精燈一組、電子磅秤一組、殘
      渣袋十二個、分裝袋八十四個等物，並於證據並所犯法條
      欄聲請原審法院對該等物品為沒收銷燬或沒收之諭知等語
      部分。經查：
    (一)員警在該現場所起出扣案如附表所示之白粉八包、晶體四
      包，分別經法務部調查局、憲兵司令部刑事鑑識中心鑑定
      結果，該八包白粉均為海洛因，此有原審法院卷附該局調
      科壹字第０二０００六八０八號鑑定通知書一紙在卷可憑
      ，而該四包晶體則均為安非他命無訛，此有該鑑識中心九
      十三年十二月二十七日（九三）安鑑字第００四二三號鑑
      驗通知書在卷可按（見前開九十四年度毒偵第三０一號卷
      第六頁），惟證人王志和證稱上揭物品均為其所有等語（
      見前開九十四年度毒偵字第三０一號卷第二十五頁、第二
      十六頁），被告亦否認前開物品為其所有，供稱係王志和
      所有（見前開九十四年度毒偵字第三０一號卷第十八頁、
      原審九十四年五月十二日審判筆錄），足見上開扣案物品
      均與對被告所論罪科刑之施用第一、二級毒品犯行無直接
      之關聯性，惟檢察官於起訴書之證據並所犯法條欄既已聲
      請對扣案如附表所示之海洛因及安非他命等物品為沒收銷
      燬之諭知，且在原審為本件裁判時，依卷附王志和之本院
      前案紀錄表，尚未有任何法院對如附表所示之物為沒收銷
      燬之諭知，依卷附最高法院九十一年台非字第六七號判決
      意旨所認，以避免司法資源浪費之觀點，仍得於判決時併
      予宣告沒收銷燬，原審爰依毒品危害防制條第十八條第一
      項前段規定，就如附表所示之海洛因及安非他命，不問屬
      於犯人與否，諭知沒收銷燬之。
    (二)至上開扣案之注射針筒十九支、吸食器二組、酒精燈一組
      、電子磅秤一組、殘渣袋十二個、分裝袋八十四個等物，
      同樣業經證人王志和證稱上揭物品均為其所有等語（見前
      開九十四年度毒偵字第三０一號卷第二十五頁、第二十六
      頁），被告亦否認前開物品為其所有，供稱係王志和所有
      （見前開九十四年度毒偵字第三０一號卷第十八頁、原審
      九十四年五月十二日審判筆錄），足見上開扣案物品均與
      被告施用第一、二級毒品犯行無直接之關聯性，亦非被告
      所有，又非違禁物，原審爰不諭知沒收。
  五、至員警於犯罪事實欄一之(二)所載之時、地，所扣得海洛因
      五包、注射針筒十七支、吸食器一組、藥鏟一支等物，經
      查前開海洛因五包、注射針筒十七支等物已由臺北地檢署
      檢察官另案認定係被告之友人李明鴻及綽號「大明」者所
      有，並認李明鴻涉犯違反毒品危害防制條例第十條第一項
      之施用第一級毒品罪嫌，以該署九十四年度毒偵字第七二
      號移送臺灣板橋地方法院併辦，嗣由該院於九十四年四月
      二十八日以九十四年度訴字第三０九號判決認定該海洛因
      五包、注射針筒十七支等物確實為李明鴻所持有，而對李
      明鴻判處有期徒刑八月，並將該五包海洛因諭知沒收銷燬
      ，該十七支針筒則均諭知沒收，另前開扣案而非屬違禁物
      之吸食器一組、藥鏟一支等物，亦經上揭臺灣板橋地方法
      院判決認定係李明鴻之友人、真實姓名年籍不詳綽號「大
      明」者所有，此有關於李明鴻之本院前案紀錄表及前開案
      件之判決書附原審卷可稽，併予說明。
、其他：
  板橋地檢署檢察官移送原審法院併辦之該署九十四年度毒偵字
  第一五七四號被告涉犯犯罪事實一之(二)犯行，如前所述，被告
  就該併辦之犯行，亦該當於毒品危害防制條例第十條第一項施
  用第一級毒品罪之構成要件，且與原先檢察官對其起訴所涉犯
  犯罪事實一之(一)之施用海洛因犯行，有裁判上一罪之連續犯關
  係，依刑事訴訟法第二百六十七條「檢察官就犯罪事實一部起
  訴者，其效力及於全部。」規定，自得就上開併辦部分於本件
  併為審理、判決。
肆、經核原審認事用法均無違誤，量刑亦屬妥適，被告上訴未具
    理由，為無理由，應予駁回。
伍、被告經合法傳喚，無正當之理由不到庭，爰不待其陳述，逕
    行判決。
據上論斷，應依刑事訴訟法第368條、371條，判決如主文。
本案經檢察官張秋雲到庭執行職務。
中　　華　　民　　國　　94　　年　　8 　　月　　25　　日
　　　　　　　　　刑事第十五庭  審判長法　官  蔡永昌
　　　　　　　　　　　　　　　　　    法　官  蔡國在
　　　　　　　 　 　　　　　　　　　　法　官  張正亞
以上正本證明與原本無異。
施用第一級毒品部分如不服本判決，應於收受送達後十日內向本
院提出上訴書狀，其未敘述上訴之理由者並得於提起上訴後十日
內向本院補提理由書（均須按他造當事人之人數附繕本）。
施用第二級毒品部分不得上訴。
                                      書記官  鄭信昱
中　　華　　民　　國　　94　　年　　8 　　月　　25　　日
附錄：本案論罪科刑法條全文
毒品危害防制條例第10條
施用第 1 級毒品者，處六月以上五年以下有期徒刑。
施用第 2 級毒品者，處三年以下有期徒刑。
附表：
┌───┬─────┬───────┬────────────────┐
│編  號│  名    稱│  數        量│  扣  押  物  品  清  單  編  號│
├───┼─────┼───────┼────────────────┤
│  １  │ 海洛因   │八包（空包裝重│  臺灣臺北地方法院檢察署九十三年│
│      │          │三點七八公克，│  度青保管字第七九八號編號二    │
│      │          │純質淨重一點二│                                │
│      │          │二公克）      │                                │
├───┼─────┼───────┼────────────────┤
│  2   │ 安非他命 │四包（驗後淨重│  臺灣臺北地方法院檢察署九十三年│
│      │          │二十二點九二九│  度藍保管字第二四七七號編號一  │
│      │          │二公克）      │                                │
└───┴─────┴───────┴────────────────┘
